【裁判字號】    98,易,252
【裁判日期】    981228
【裁判案由】    毒品危害防制條例
【裁判全文】
臺灣臺東地方法院刑事判決               98年度易字第252號
公  訴  人  臺灣臺東地方法院檢察署檢察官
被      告  甲○○
上列被告因施用毒品案件，經檢察官提起公訴（98年度毒偵緝字
第20號），本院依簡式審判程序審理判決如下：
    主    文
甲○○施用第二級毒品，累犯，處有期徒刑拾月。
    犯罪事實
一、甲○○於民國89年間因施用第二級毒品案件，經本院以89年
    度毒聲字第224號裁定令入勒戒處所施以觀察、勒戒，認無
    繼續施用毒品之傾向，於89年5月29日執行完畢出所，經臺
    灣臺東地方法院檢察署檢察官於89年5月30日以89年度毒偵
    字第226號為不起訴處分。復於91年間因施用第二級毒品案
    件，經本院以91年度毒聲字第77號、91年度毒聲字第246號
    裁定令入勒戒處所、戒治處所施以觀察勒戒及強制戒治，於
    92年7月1日經本院以92年度毒聲字第142號裁定停止戒治，
    所餘戒治期間付保護管束，於92年7月4日停止戒治出所，應
    至92年10月15日保護管束期滿，惟又經本院於92年10月13日
    以92年度毒聲字第239號裁定撤銷停止戒治，令入戒治處所
    強制戒治，惟於93年1月9日因毒品危害防制條例修正，廢除
    再犯施用毒品罪強制戒治之規定，致未再入戒治處所完成該
    次戒治療程，當次強制戒治程序未經執行完畢，刑事部分則
    經本院以91年度東簡字第271號判處有期徒刑3月確定，於93
    年8月31日縮刑期滿執行完畢。又於93年間因施用毒品案件
    ，經本院以93年度簡字第102號判處有期徒刑5月確定，又於
    94年間因施用毒品案件，經本院以94年度易字第90號判處有
    期徒刑7月確定，2罪接續執行，於95年1月24日縮刑期滿執
    行完畢。復於96年間因施用毒品案件，經本院以96年度易字
    第206號判處有期徒刑10月，減為有期徒刑5月確定，於97年
    3月1日縮刑期滿執行完畢。詎其猶未能戒除毒癮，復基於施
    用第二級毒品甲基安非他命之犯意，於97年11月7日上午8時
    至9時許，在臺東縣臺東市海濱公園公用廁所內，以將甲基
    安非他命置於其自購之玻璃球吸食器（未扣案）內，以火燒
    烤吸食煙氣之方式，施用甲基安非他命1次。嗣因另案通緝
    而於97年11月10日下午3時30分許，為警於臺東縣臺東市○
    ○路、北平街口緝獲，並於同日下午4時20分許，經其同意
    後採集尿液送驗，結果呈安非他命、甲基安非他命陽性反應
    ，而查悉上情。
二、案經臺東縣警察局臺東分局報告臺灣臺東地方法院檢察署檢
    察官偵查起訴。
    理    由
一、據以論罪之證據名稱：
（一）被告甲○○於警詢、檢察官偵訊及本院訊問（被告經通緝
      到案時）、準備程序、審理時之自白。
（二）臺東縣警察局臺東分局97年度偵辦毒品案件尿液採集代碼
      一覽表1份、慈濟大學濫用藥物檢驗中心檢驗總表1份、勘
      察採證同意書1紙。
（三）臺灣臺東地方法院檢察署刑案資料查註紀錄表、臺灣高等
      法院被告前案紀錄表各1份。
（四）綜上各節相互佐證，被告自白核與事實相符，應堪採信，
      本件事證明確，被告犯行堪以認定，應予依法論科。
二、論罪量刑之理由：
（一）按經觀察、勒戒或強制戒治執行完畢釋放後，5年內再犯
      第10條之罪者，應由檢察官偵查起訴，毒品危害防制條例
      第20條第3項、第23條第2項分別定有明文。而參酌該條例
      第20條第3項立法理由：「觀察、勒戒或強制戒治後5年後
      再犯者，顯見前所實施之觀察、勒戒或強制戒治已足以遮
      斷其施用毒品之癮，為期自新及協助其斷除毒癮，對此5
      年後再犯者爰明定仍適用初犯之規定，先經觀察勒戒、強
      制戒治之程序」及第23條第2項之立法理由：「經觀察、
      勒戒或強制戒治後5年內再犯者，其再犯率甚高，原據以
      實施之觀察勒戒及強制戒治既已無法收其實效，爰施以刑
      事處遇」，足見5年後再犯者，應再適用觀察、勒戒程序
      ，係因前所實施之觀察、勒戒或強制戒治已足以遮斷其施
      用毒品之癮，致5年內未再犯，故再予其自新機會，重啟
      觀察、勒戒程序；如觀察、勒戒或強制戒治執行完畢釋放
      後5年內曾再犯施用毒品案件，且於再犯後5年內復有施用
      毒品犯行，則之前戒毒程序顯未能有效遮斷其施用毒品之
      癮，依前開立法意旨，自無再施以觀察、勒戒之必要，應
      由檢察官偵查起訴（最高法院95年第7次刑事庭會議決議
      暨97年度第5次刑事庭會議決議意旨參照）。查被告甲○
      ○於89年間因施用第二級毒品案件，經本院以89年度毒聲
      字第224號裁定令入勒戒處所施以觀察、勒戒，認無繼續
      施用毒品之傾向，於89年5月29日執行完畢出所，經臺灣
      臺東地方法院檢察署檢察官於89年5月30日以89年度毒偵
      字第226號為不起訴處分。復於91年間因施用第二級毒品
      案件，送本院以91年度毒聲字第77號、91年度毒聲字第24
      6號裁定令入勒戒處所、戒治處所施以觀察勒戒及強制戒
      治，於92年7月1日經本院以92年度毒聲字第142號裁定停
      止戒治，所餘戒治期間付保護管束，於92年7月4日停止戒
      治出所，應至92年10月15日保護管束期滿，惟又經本院於
      92年10月13日以92年度毒聲字第239號裁定撤銷停止戒治
      ，令入戒治處所強制戒治，惟於93年1月9日因毒品危害防
      制條例修正，廢除再犯施用毒品罪強制戒治之規定，致未
      再入戒治處所完成該次戒治療程，當次強制戒治程序未經
      執行完畢，刑事部分則經本院以91年度東簡字第271號判
      處有期徒刑3月確定，於93年8月31日縮刑期滿執行完畢。
      又於93年間因施用毒品案件，經本院以93年度簡字第102
      號判處有期徒刑5月確定，又於94年間因施用毒品案件，
      經本院以94年度易字第90號判處有期徒刑7月確定，2罪接
      續執行，於95年1月24日縮刑期滿執行完畢等情，有臺灣
      臺東地方法院檢察署刑案資料查註紀錄表、臺灣高等法院
      被告前案紀錄表各1份在卷可考，是被告因93年1月9日毒
      品危害防制條例修正施行，致再犯之該次強制戒治療程尚
      未終結，不能認為強制戒治執行完畢，然揆之前揭說明，
      被告顯已在「5年內再犯」，而不合於「5年後再犯」之要
      件，且顯見其再犯率甚高，原實施觀察勒戒或強制戒治已
      無法收其實效，即應依毒品危害防制條例第23條第2項之
      規定訴追審理，是公訴人就被告本件施用毒品之犯行提起
      公訴，核無違誤，自應由本院依法判決。
（二）按甲基安非他命為毒品危害防制條例第2條第2項第2款所
      明定之第二級毒品。核被告甲○○所為，係犯毒品危害防
      制條例第10條第2項之施用第二級毒品罪。被告為供己施
      用而於施用前持有第二級毒品之低度行為，為其施用之高
      度行為所吸收，不另論罪。又被告前有如犯罪事實欄所載
      之論罪科刑執行情形，此有臺灣高等法院被告前案紀錄表
      1份附卷可考，其於有期徒刑執行完畢後，5年以內故意再
      犯本案有期徒刑以上之罪，為累犯，應依刑法第47條第1
      項之規定加重其刑。另按刑法第62條所規定之自首，係以
      犯人在犯罪未發覺前，向該管公務員自承犯罪，而受法律
      之裁判為要件。所謂未發覺，乃指犯罪事實未為有偵查犯
      罪職權之公務員發覺，或犯罪事實雖已發覺，而犯人為誰
      ，尚不知者而言。而向該管公務員自承其犯罪，不以先自
      向該公務員告知為必要，即受追問時，告知其犯罪仍不失
      為自首（最高法院92年度臺上字第487號判決意旨參照）
      ，惟刑法第62條既已將自首之規定修正為得減輕其刑，其
      修法理由則謂「自首之動機不一而足，有出於內心悔悟者
      ，有由於情勢所迫者，亦有基於預期邀獲必減之寬典者。
      對於自首者，依現行規定一律必減其刑，不僅難於獲致公
      平，且有使犯人恃以犯罪之虞。在過失犯罪，行為人為獲
      減刑判決，急往自首，而坐令損害擴展之情形，亦偶有所
      見。必減主義，在實務上難以因應各種不同動機之自首案
      例，而得減主義，既可委由裁判者視具體情況決定減輕其
      刑與否，運用上較富彈性，真誠悔悟者可得減刑自新之機
      ，而狡黠陰暴之徒亦無所遁飾，可符公平之旨，宜予採用
      」。查被告於97年11月10日下午3時30分許，因另案通緝
      到案，在承辦警員基於單純主觀之懷疑下，查問其是否施
      用毒品，而於偵查犯罪之檢警機關尚不知本案犯罪事實前
      ，被告乃坦承上開施用甲基安非他命之犯行，此有被告97
      年11月10日警詢筆錄附卷可參，是被告於警詢時之供承，
      固可認符合自首要件，然其係因另案遭到通緝，為警緝獲
      後，迫於情勢始坦白犯行，因此，其非屬真誠悔悟，本院
      認仍不宜依自首之規定予以減刑，特此敘明。審酌被告前
      經觀察勒戒、強制戒治之機會，猶因施用毒品而多次受刑
      之宣告，並因施用甲基安非他命而再犯本罪，顯未衷心悛
      悔，漠視法令之禁制，恣意濫用藥品，情節非微，對於毒
      品之依賴實屬嚴重，惟兼衡酌其施用甲基安非他命所生危
      害以自戕健康為主，於他人尚無明顯重大危害，及犯後終
      能供認無隱，態度尚佳，兼衡其智識程度、生活狀況、素
      行等一切情狀，量處如主文所示之刑。至被告施用甲基安
      非他命所使用之玻璃球吸食器，為被告所有供施用甲基安
      非他命所用之物，但已經被告丟棄乙情，業據被告陳明在
      卷，且其非屬專供施用毒品之器具，亦未扣案，其沒收與
      否對於預防犯罪及公共利益或公共安全之維護，並無絕對
      影響，為免將來執行困難，爰不另為沒收之諭知，附此敘
      明。
三、應適用之法條：
    依刑事訴訟法第273條之1第1項、第299條第1項前段、第310
    條之2、第454條，毒品危害防制條例第10條第2項，刑法第1
    1條前段、第47條第1項，判決如主文。
本案經檢察官乙○○到庭執行職務
中    華    民    國    98    年    12    月   28    日
                   刑事第四庭   法  官  盧亨龍
以上正本證明與原本無異。
如不服本判決應於收受送達後10日內向本院提出上訴書狀，並應
敘述具體理由；其未敘述上訴理由者，應於上訴期間屆滿後20日
內向本院補提理由書（均須按他造當事人之人數附繕本）。「切
勿逕送上級法院」。告訴人或被害人對於本判決如有不服，請書
具不服之理由狀，請求檢察官上訴者，其上訴期間之計算係以檢
察官收受判決正本之日期為準。
                                書記官  石佳琪
中    華    民    國    98    年    12    月    28    日
附錄本案論罪科刑法條全文：
毒品危害防制條例第10條
施用第一級毒品者，處6月以上5年以下有期徒刑。
施用第二級毒品者，處3年以下有期徒刑。


司法院資訊處製作；財團法人民間司法改革基金會備份。
